臺灣臺北地方法院刑事判決
110年度易字第807號
公  訴  人  臺灣臺北地方檢察署檢察官
被      告  曾治平



上列被告因毀棄損壞案件，經檢察官聲請簡易判決處刑（110年
度調院偵字第198號），本院認不宜以簡易判決處刑（110年度簡
字第2254號），改依通常程序，本院判決如下
    主  文
曾治平犯毀損他人物品罪，累犯，處拘役伍拾日，如易科罰金，
以新臺幣壹仟元折算壹日。
    事  實
一、曾治平於民國110年3月26日某時飲酒後，在臺北市○○區○○街
    000巷00弄0號大樓前，見蔡沐桓所有車號000-0000號普通重
    型機車停於該處大樓入口處牆邊，竟基於毀損他人物品之犯
    意，於同日0時42分起至0時51分止，接續以拉扯、踢踹等方
    式，致上開機車因摩擦牆壁或遭拉扯、踢踹而受有機車全車
    漆面受損、尾燈擦傷、前叉刮傷、左方方向燈燈殼刮傷而不
    堪使用，嗣蔡沐桓見狀報警，經警到場後當場查獲曾治平，
    而悉上情。
二、案經蔡沐桓訴由臺北市政府警察局信義分局報告臺灣臺北地
    方檢察署檢察官偵查後聲請簡易判決處刑。
    理  由
一、證據能力部分
（一）本判決據以認定犯罪之被告曾治平以外之人於審判外之言
      詞及書面陳述，雖屬傳聞證據；然檢察官、被告於言詞辯
      論終結前，對於該等證據之證據能力均無爭執；又本院審
      酌該等證據資料製作時之情況，尚無違法不當或證明力明
      顯過低之瑕疵，與本案待證事實復俱有關連性，認以之作
      為本案證據應屬適當，依刑事訴訟法第159條之5規定，該
      等證據具有證據能力。
（二）其餘本案認定犯罪事實之所有證據資料（含書證、物證等
      ），均與本案事實具有關聯性，並無事證足認有違背法定
      程序或經偽造、變造等情事，且經本院依法踐行調查程序
      ，故均具有證據能力。
二、事實認定部分
    訊據被告矢口否認有本案毀損犯行，辯稱：我已經喝醉意識
    模糊不清，我當下不知道有發生這件事，我不認識告訴人，
    也不可能故意去弄他的東西，那是在無意識的狀態下云云。
    經查：
（一）訊據證人即告訴人蔡沐桓於本院審理時證稱：「（你的車
      號000-0000號是否有在110 年3 月26日凌晨0 時42分許至
      0 時51分許停放在臺北市○○區○○街000 巷00弄0號大樓前
      ？）對。」、「（你看到什麼樣的情況？）我那時候看到
      的是一個人坐在別人的機車上，另一隻腳是跨在我的機車
      上，另一隻腳是有踢車子車殼的動作，再來就拉我的機車
      ，我看到後，我就先報警，我父親要我等警察來再下樓，
      我就等到警察來時，我才下樓。」、「（警察來了之後發
      生何事？）警察來了把犯人帶走後，他是跟我說看機車哪
      裡有損傷，明天早上到警察局，他會幫我聯絡他，告訴我
      之後是要私下和解還是怎樣，他走後，我是先看一下機車
      的問題，拍照以後，隔天早上我又再看了一次，再拍照，
      然後才去警察局。」、「（你檢查的結果為何？）我檢查
      的結果是左右的車殼有擦傷，左邊的方向燈殼是最嚴重的
      ，有很明顯的刮傷，我的前叉（即前避震）有三條刮傷。
      」、「（你剛剛所述檢查你機車損傷的結果，你確定之前
      都沒有，是被告造成的？）我確定是因為我3 月初的時候
      ，我有發生車禍，我那時候把整個車殼換掉，因為車殼該
      破的破、該碎的碎，所以我是整個換掉，所以是新的車殼
      。」、「（警察帶走的人是否正確？）是，就是在庭被告
      。」等語（見本院易字卷第49至52頁）；證人蔡菁驊於警
      詢時證稱：我於3月26日從家中聽見外面有很大的聲音，
      我就和我兒子蔡沐桓一起往下看，就看見有一位男子坐在
      機車上面，然後用腳踢機車，我兒子看就後就打110報警
      請警方處理，警方到場該名男子就被警察帶走了等語（見
      偵卷第12頁至同頁反面）；證人即獲報到場處理之員警李
      昱融於本院審理時證稱：「（本案是否是你到場處理？）
      是。」、「（被害人有無現場跟你說是哪一位？）有，在
      現場有指，我們才會知道是誰，我們才有留資料。」等語
      （見本院易字卷第59至60頁）。徵諸上開證人所述之情節
      互核相符，且其等與被告素不相識，彼此間並無宿怨，自
      無誣指構陷被告之動機，其等所述堪以採信，復有監視器
      畫面截圖、現場指認照片、車號000-0000號普通重型機車
      遭毀損之照片、臺北市信義分局吳興街派出所110 報案紀
      錄單等在卷可按（見偵卷第17至23頁）。是以，告訴人蔡
      沐桓於110年3月26日0時42分起至同日0時51分止，因聽見
      吵雜聲響，遂從陽台往下看，見其停放於住處大樓入口處
      之車號000-0000號普通重型機車正遭人破壞，於是報警處
      裡，員警到場後，經告訴人指認無訛，將當時在現場的被
      告帶回警局等情，堪以認定。
（二）本院於111年3月17日審理時，當庭勘驗現場監視器錄影畫
      面，結果略以：
　    00：41：19至00：42：15：
　　　一名黑衣男子蹲坐於畫面右方馬路上。
　　　00：42：16至00：46：19：　　　　　
　　　黑衣男子起身，並走向畫面中央的機車後座位置。（附圖
　　　一）
　　　男子一手扶者機車後座，並將另一手伸往機車龍頭，並拉
　　　扯轉動龍頭。（附圖二）
　　　男子身體有些搖搖晃晃，並持續有拉動機車後座及龍頭的
      行為。（附圖三、四）
 　　 00：46：19至00：50：50
　　　黑衣男子持續有推拉或晃動機車的動作。（附圖五、六）
　　　男子雙手有持續性晃動、揮舞，並有在機車後方雙手有搬
　　　動機車的動作。
　　  00：50：51至00：51：19　　　　　
　　　男子走向機車前方，並握住機車後照鏡附近的位置，拉扯
　　　並晃動機車。（附圖七）
　　　男子離開機車停放處，往前走向大樓前方入口處。（附圖
　　　八）
      00：51：19至00：54：21
　　　一名黑衣男子身體搖搖晃晃地走向畫面左方大樓前方入口
　　　處，並被柱子遮擋住身影。
　　　00：54：22至00：56：19
　　　警車出現於畫面右方，員警出面並帶走黑衣男子。（附圖
　　　九）
　　　兩名男子站在機車停放區，其中一名白衣男子環繞車輛，
　　　查看車輛狀況。（附圖十）
　　  上開勘驗結果，有本院勘驗筆錄在卷可憑（見本院易字卷
      第47至48頁），被告復不否認畫面中黑衣男子即為其本人
      （見調院偵卷第8頁反面；本院易字卷第48頁）。而告訴
      人證稱機車除被拉扯外，亦有遭被告踢踹，但因攝影機老
      舊，未能拍攝到全部過程；且因機車停在一面靠牆之處，
      所以被告拉扯機車會擦碰牆面等語（見本院易字卷第54至
      56、62頁）。徵之告訴人之機車停放位置在矮牆邊一情，
      有監視器錄影畫面截圖在卷可佐（見本院易字卷第73頁）
      ，而自監視器畫面確實可見被告於斯時有搖晃、拉扯機車
      之動作，時間長達數分鐘，衡情該機車經拉扯、踢踹致碰
      撞牆面，自會產生刮擦痕跡等損傷。則告訴人及證人蔡菁
      驊指稱機車毀損係遭被告所為，應堪採信。且告訴人證稱
      其於同年3月初曾騎乘機車自摔，當時有將其機車車殼修
      理妥當（見本院易字卷第56頁），更徵本案機車車身之刮
      擦痕，確均係被告所造成。
（三）至被告雖辯稱其因酒醉而無意識云云。惟自前揭勘驗內容
      可見被告雖有搖搖晃晃之情形，但仍可以拉扯、推拉或晃
      動機車，非屬完全無意識狀態，尚難認其於本案行為時，
      有不能辨識其行為違法或欠缺依其辨識而行為之能力，或
      此等辨識能力有顯著降低之情，自無從依刑法第19條第1
      項或第2項規定減輕其刑。況刑法第19條第1項、第2項規
      定，於因故意或過失自行招致所造成時，不適用之，同法
      條第3項亦有明文。被告係因自行飲酒致呈現酒醉之情，
      於此情狀下所為之違法行為，既屬原因自由行為，縱然因
      此形成精神障礙或辨識行為違法能力減低之情形，亦屬自
      行故意招致，依前揭說明，仍不得因此減免其刑事責任，
      併此敘明。　　　
（四）綜上，被告本件毀損犯行，事證已臻明確，犯行已堪認定
      ，應依法論科。
三、法律適用部分　　
（一）按刑法第354 條之毀損罪，以所毀損之物，失其全部或一
      部之效用為構成要件（最高法院47年度台非字第34號判例
      參照），被告拉扯、晃動告訴人之機車，致使告訴人之機
      車因多次摩擦牆壁或遭拉扯、踢踹而受有機車全車漆面受
      損、尾燈擦傷、前叉刮傷、左方方向燈燈殼刮傷而不堪使
      用，核其所為，係犯刑法第354 條毀損他人物品罪。被告
      接續拉扯、踢踹告訴人之機車，係於相近之時間、同一地
      點密接為之，且犯罪目的與侵害法益同一，在刑法評價上
      以視為數個舉動之接續施行，合為包括之一行為予以評價
      較為合理，應屬接續犯，而論以一罪。
（二）被告前曾因公共危險案件，經本院以109年度交簡字第228
      號判決判處有期徒刑4月確定，於109年6月10日易科罰金
      執行完畢，有臺灣高等法院被告前案紀錄表1份在卷可稽
      ，其於徒刑執行完畢後5年內故意再犯本件有期徒刑以上
      之罪，為累犯。參酌被告所犯上揭前案之犯罪型態、罪質
      、犯罪情節均與本件迥異，被告雖於上揭前案執行完畢後
      5年內再犯本案，然依卷內事證，尚難認被告具有特別之
      惡性或對刑罰反應力特別薄弱之情形，本件尚無依刑法第
      47條第1項加重法定最低本刑之必要，爰不予加重其刑。
      　
（三）爰以行為人之責任為基礎，審酌被告未能尊重他人財產權
      ，竟以腳踹、拉扯等方式，破壞告訴人之機車，心態及手
      法均有可議之處，自應予以處罰；另考量被告教育程度為
      高職畢業，自陳從事餐飲服務業之生活狀況（見本院簡字
      卷第11頁；本院易字卷第65頁），復考量被告之犯後態度
      及其犯罪所生損害等一切具體情狀，量處主文所示之刑，
      並諭知易科罰金折算標準，以資儆懲。
據上論斷，應依刑事訴訟法第452條、第299 條第1 項前段，判
決如主文。　　
本案經檢察官劉仕國提起公訴，檢察官郭昭吟到庭執行職務。
中　　華　　民　　國　　111 　年　　3 　　月　　31　　日
                　刑事第四庭    法　官　許芳瑜
以上正本證明與原本無異。 
如不服本判決應於收受送達後20日內向本院提出上訴書狀，並應
敘述具體理由；其未敘述上訴理由者，應於上訴期間屆滿後20日
內向本院補提理由書（均須按他造當事人之人數附繕本）「切勿
逕送上級法院」。告訴人或被害人如對於本判決不服者，應具備
理由請求檢察官上訴，其上訴期間之計算係以檢察官收受判決正
本之日期為準。因疫情而遲誤不變期間，得向法院聲請回復原狀
。
                  　　　　　  　書記官  呂欣穎
中　　華　　民　　國　　111 　年　　4 　　月　　1 　　日
附錄本案論罪科刑法條全文：
中華民國刑法第354條
毀棄、損壞前二條以外之他人之物或致令不堪用，足以生損害於
公眾或他人者，處2年以下有期徒刑、拘役或1萬5千元以下罰金
。